【裁判字號】    99,竹簡,134
【裁判日期】    990514
【裁判案由】    損害賠償
【裁判全文】
臺灣新竹地方法院民事簡易判決         99年度竹簡字第134號
原      告  乙○○
被      告  甲○○
訴訟代理人  丙○○
上列當事人間請求損害賠償事件，本院於民國99年4月30日言詞
辯論終結，判決如下：
    主  文
被告應給付原告新臺幣壹拾肆萬仟伍佰零陸元及自民國九十九
年二月四日起至清償日止，按年息百分之五計算之利息。
原告其餘之訴駁回。
訴訟費用新臺幣肆仟玖佰陸拾元，由被告負擔十分之三，餘由原
告負擔。
本判決第一項得假執行。
    事實及理由
壹、程序事項：
    原告起訴原請求被告應給付新臺幣（下同）30萬元及自民國
    年月日起至清償日止，按年息5％計算之利息，嗣於訴訟進
    行中99年4月30日辯論時變更聲明，請求被告應給付車輛維
    修費用456,151元，乃擴張訴之聲明，其請求基礎事實同一
    且無礙於被告防禦及訴訟終結，核與民事訴訟法第255條規
    定相符，應予准許。
貳、實體事項：
一、原告起訴主張：原告於99年1月7日上午8時許，駕駛車牌號
    碼LV-1237號自用小客車（下稱系爭車輛）行經新竹市○○
    ○道時，遭被告駕駛車牌號碼LQ-4836號自用小客車從後方
    撞擊，造成原告車輛嚴重損壞、油箱破裂，經新竹交通隊調
    查載有事故單為憑，事後被告完全未修復原告車輛，且避不
    見面，爰依法提出損害賠償，請求被告給付車輛維修費用
    456,151元。被告辯稱應予折舊云云，然如果被告沒有撞壞
    我的車子也不用修，所以應該不要折舊等語。並聲明：被告
    應給付原告456,151元及自99年1月8日起至清償日止，按年
    息5％計算之利息。
二、被告則以：不爭執有過失，但系爭車輛之修理費用依民法第
    213 條規定，損害賠償以回復原狀為原則，其更換新品零件
    應依行政院公佈之固定資產耐用年數表折舊，自小客車耐用
    年數為5年，且依行政院公佈固定資產折舊率表，折舊率為
    每年369/1000，原告車輛修理費用應扣除零件折舊之金額。
    且原告並未實際修復系爭車輛，被告認為應以事故發生當時
    系爭車輛之現有價值作為損失之依據等語置辯。並聲明：原
    告之訴駁回。
三、得心證之理由：
(一)原告主張被告駕駛前揭自用小客車於上開時間、地點自後方
    撞擊原告駕駛之系爭車輛，為有過失等情，為被告所不爭執
    ，且有新竹市警察局99年2月11日函暨所附道路交通事故現
    場圖、調查報告表(一) 、(二)、談話紀錄表2份（被告自承
    ：我行駛景觀大道第二車道往牛埔東路方向直行，行經肇事
    地點時，衝撞我前方停等紅燈之LV-1237號自用小客車等語
    ）及現場照片8張等文件為證，自堪信為真實。
(二)按「汽車行駛時，駕駛人應注意車前狀況及兩車併行之間隔
    ，並隨時採取必要之安全措施」，道路交通安全規則第94條
    第3項定有明文。查本件事故當時為乾襙無缺陷之柏油路面
    、無障礙物、視距良好，並無不能注意之情事，被告於駕駛
    時竟疏未注意前方停等紅燈之原告，自後方撞擊原告駕駛之
    系爭車輛，應認其駕駛車輛有過失，且系爭車輛之損害與被
    告之過失行為間具有相當因果關係，是被告就本件肇事應負
    過失侵權行為責任，洵堪認定。
(三)次按因故意或過失，不法侵害他人之權利者，負損害賠償責
    任；汽車、機車或其他非依軌道行駛之動力車輛，在使用中
    加損害於他人者，駕駛人應賠償因此所生之損害。但於防止
    損害之發生，已盡相當之注意者，不在此限；不法毀損他人
    之物者，應向被害人賠償其物因毀損所減少之價額，民法第
    184條、民法第191條之2、第196條分別定有明文。復按物被
    毀損時，被害人除得依民法第196條請求賠償外，並不排除
    民法第213條至第215條之適用，依民法第196條請求賠償物
    被毀損所減少之價額，得以修復費用為估定之標準，但以必
    要者為限（例如︰修理材料以新品換舊品，應予折舊），亦
    有最高法院77年度第9次民事庭會議之決議、最高法院73 年
    度台上字第1574號判決可資參照。查被告因不慎駕駛致原告
    所有系爭車輛受有損害，已如前述，被告自應就系爭車輛之
    損害負賠償責任，觀諸現場照片所示，可知系爭車輛因本件
    車禍受有後行李蓋翹起、後保險桿損壞脫落、鈑金凹陷等損
    害，並損及車輛後方內部結構，再依兩造均不爭執其真正之
    中美汽車維修報價單與估價人員手寫計算明細，系爭車輛之
    維修費用為：鈑金61,804元、烤漆47,600元、零件340,907
    元、引擎5,840元，共456,151元。
(四)惟查，系爭車輛係於84年9月27日領照使用，此有原告提出
    之行車執照影本1件在卷可憑，至本件車禍發生時（即99年1
    月7日）已有14年3月又10日之使用期間，揆之前揭說明，以
    新品換舊品而更換之零件，自應予以折舊，而依營利事業所
    得稅結算申報查核準則第95條第8項規定「依固定資產提列
    折舊採用定率遞減法者，以一年為計算單位，其使用期間未
    滿一年者，按實際使用之月數相當於全年之比例計算之，不
    滿一月者，以月計」，本院依行政院台（86）財字第52053
    號公布之固定資產耐用年數表及固定資產折舊率表，採定率
    遞減法計算其折舊，即自用小客車耐用年數為5年，每年折
    舊率369/1000，系爭車輛使用已逾5年，故其折舊年數以5年
    計，採定率遞減法計算其折舊。經核本件修車之零件費用為
    340,907元，是扣除折舊金額後，被告所應賠償之零件部分
    修理費用為34,102元（計算方式如附表），原告辯稱不必折
    舊云云，洵屬無據；另關於鈑金及烤漆費用合計109,404元
    （計算方式：61804+47600），因無折舊之問題，且該部分
    之支出係屬修復系爭車輛所必要之費用，應予准許；至「引
    擎5,840元」部分，估價人員並未表明屬零件或工資之花費
    ，且維修報價單上亦未記載任何有關引擎之項目，又系爭車
    輛係遭被告自後方撞擊，受損部位均在車輛後方，結構上何
    以需要拆解到位於車輛前方之引擎，亦有疑問，是難認該項
    引擎花費為本件車禍所致或為填補原告損害所必要，不予准
    許。從而，原告得請求系爭車輛之必要維修費用為143,506
    元（計算方式：34102+109404）。
四、綜上所述，原告依民法侵權行為之法律關係，請求被告賠償
    143,506元及自起訴狀繕本送達被告之日即99年2月4日起至
    清償日止，按年息5％計算之利息範圍內，為有理由，應予
    准許，逾此部分之請求，即屬無據，應予駁回（按給付無確
    定期限者，債務人於債權人得請求給付時，經其催告而未為
    給付，自受催告時起，負遲延責任。其經債權人起訴者，與
    催告有同一效力，民法第229條第2項定有明文。本件為車禍
    損害賠償請求，其給付並無確定期限，原告亦未舉證證明於
    起訴前已為催告，是應以原告起訴狀之送達為催告，被告自
    收受起訴狀之送達日起，始付遲延責任）。
五、本件係依民事訴訟法第427條第1項適用簡易訴訟程序所為原
    告勝訴之判決，爰依職權宣告假執行。並依民事訴訟法第87
    條第1項於判決時諭知訴訟費用額為4,960元（裁判費）。
六、據上論結，本件原告之訴為一部有理由，一部無理由，依民
    事訴訟法第79條、第389條第1項第3款、第87條第1項，判決
    如主文。
中    華    民    國    99    年    5     月    14    日
                  新竹簡易庭  法  官  梁智賢
以上正本係照原本作成。
如對本判決上訴，須於判決送達後20日內向本院提出上訴（須按
他造當事人之人數附繕本）。
中    華    民    國    99    年    5     月    14    日
                              書記官  黃詩傑
附表
┌───────────────────────────────────┐
│車牌號碼LV-1237號自用小客車更新零件費用折舊之計算                     │
├──────┬────────────────────────────┤
│第一年折舊  │340,907×0.369＝125,795                                 │
├──────┼────────────────────────────┤
│第二年折舊  │(340,907-125,795)×0.369＝79,376                        │
├──────┼────────────────────────────┤
│第三年折舊  │(340,907-125,795-79,376)×0.369＝50,087                 │
├──────┼────────────────────────────┤
│第四年折舊  │(340,907-125,795-79,376-50,087)×0.369＝31,604          │
├──────┼────────────────────────────┤
│第五年折舊  │(340,907-125,795-79,376-50,087-31,604)×0.369＝19,943   │
├──────┴───┬────────────────────────┤
│時價即折舊後之金額  │340,907-125,795-79,376-50,087-31,604-19,943     │
│                    │＝34,102                                        │
├──────────┴────────────────────────┤
│備註：上列計算小數點以下均四捨五入                                    │
└───────────────────────────────────┘

司法院資訊處製作；財團法人民間司法改革基金會備份。
